【裁判字號】    99,訴,413
【裁判日期】    990930
【裁判案由】    妨害性自主
【裁判全文】
臺灣苗栗地方法院刑事判決               99年度訴字第413號
公  訴  人  臺灣苗栗地方法院檢察署檢察官
被      告  甲○  
選任辯護人  趙建興律師
上列被告因妨害性自主案件，經檢察官提起公訴（99年度偵字第
107 號），本院判決如下：
    主  文
甲○犯乘機性交罪，處有期徒刑參年陸月。又犯乘機猥褻罪，處
有期徒刑拾月。應執行有期徒刑肆年。其他被訴強制性交罪部份
，無罪。
    犯罪事實
一、甲○於民國96年間結識Ａ女（年籍姓名詳卷，卷內代號為34
    749814Ａ），而Ａ女為心智缺陷之重度智障女子。甲○明知
    Ａ女因心智缺陷，對於性交或猥褻行為，並無成熟健全判斷
    能力，故均不知抗拒，竟於民國96年間某日起（96年4 月23
    日之後）至98年12月8 日止間之不詳時間，在苗栗縣苑裡鎮
    ○○里○○路158 巷12號之住處，先後各基於乘機性交、猥
    褻之個別故意，分別利用A 女心智缺陷不知抗拒，對Ａ女為
    性交及猥褻行為各1 次。其中猥褻部分，係由Ａ女自行脫去
    衣物，甲○再撫摸其性器或乳房；性交部分，亦是在Ａ女自
    行脫去衣物，甲○再以兩支手指插入A 女之性器。甲○為上
    開猥褻及性交行為後，均給Ａ女新台幣200 元作為代價。
二、案經Ａ女訴由苗栗縣警察局通霄分局苑裡派出所報告臺灣苗
    栗地方法院檢察署檢察官偵查起訴。
    理    由
壹、關於證據能力之認定
    本案兩造均同意卷內證據資料之證據能力（本院卷第56頁背
    面），經查本案卷證中關於非供述證據部分，查無違法取證
    之情形，故無應予排除證據能力之證據；供述證據部分，可
    分別情形，依刑事訴訟法中關於傳聞法則之法定例外（刑事
    訴訟法第159 條之1 至第159 之5 ），取得證據能力。兩造
    既均已同意證據能力而無爭執，不再一一贅述其依據。
貳、有罪部分
一、關於犯罪事實之認定
    訊據被告固坦承2 、3 年以來，伊曾有1 次以手指進入Ａ女
    之性器1 次，以及撫摸猥褻Ａ女性器或乳房至少1 次以上，
    但均矢口否認有何乘機猥褻或性交之犯行，辯稱：上開行為
    ，均係由Ａ女主動，要求伊撫摸身體或以手指進入性器，因
    Ａ女係為賺取金錢；伊根本不知道Ａ女有心智缺陷之情形等
    語。經查：
 1、被告有如犯罪事實所載對於Ａ女性交、猥褻之行為，除據被
    告自己於偵、審中坦承詳述其事外，證人Ａ女於偵、審中亦
    有相關指證。根據被告自己之供述，其有多次以金錢為對價
    ，猥褻Ａ女之情形，其中並有1 次，以手指進入Ａ女性器而
    為性交。被告並提出證人丙○○、乙○○以佐證其說。經本
    院傳訊該2 位證人，也的確證實被告之說法，故應認被告此
    部分供承內容為真實而可採信。
 2、檢察官起訴意旨雖認為被告對Ａ女所為者，係2 次性交行為
    （另1 次有明確時間者，應為無罪判決，另詳後述），但Ａ
    女不論是偵查中或本院審理中之證述，均明顯對於次數、時
    間欠缺觀念（如偵查中表示不知今天是幾號，現在是幾點；
    審理中先表示有4 次，後又說5 次，經質問差異卻根本不解
    問題所在；分見偵卷第6 頁、本院卷第73頁），故有關次數
    及具體行為內容之認定，僅能依被告之供詞認定之。雖被告
    供認之猥褻行為有多次，但因檢察官此部分僅起訴2 次性交
    行為，其他部分，即非本院審判範圍，故應認被告對Ａ女所
    為者，係1 次性交行為（以兩支手指進入性器，見偵卷第20
    頁），1次猥褻行為。
 3、檢察官起訴意旨又認被告對Ａ女有使用強暴手段，並有Ａ女
    於偵、審中指證被告有撕破其內褲可據，以及Ａ女之母Ｂ於
    偵查中提出Ａ女之內褲乙件為證。惟查，扣案之Ａ女內褲乙
    件，雖在褲頭有破裂情形，但並無證據顯示扣案之內褲就是
    遭被告所撕破，Ａ女之母Ｂ提出該內褲時，也僅說明其懷疑
    之所在，並未有任何具體之指證（見偵卷第6 頁）。至於Ａ
    女之證詞，由Ａ女於審判中作證之情形觀之，Ａ女實際上欠
    缺陳述事理之必要邏輯能力（例如：辯護人詰問Ａ女如何結
    識被告，Ａ女卻答稱：「他用手」，似乎Ａ女已準備特定答
    案前來作證，但未真正理解詰問之問題，見本院卷第67頁）
    ，陪同Ａ女到庭作證之社工人員亦當庭表示：「Ａ女現在的
    狀況、問話的狀況，整個就是在答非所問，所以她整個邏輯
    性她現在是沒有的。」（本院卷第70頁，依性侵害犯罪防治
    法第15條第1 項陪同被害人作證之社工得為意見，法院自得
    加以斟酌參考）。在此情形下，雖然Ａ女有指證被告撕破其
    內褲，但其實際情形如何？是否真有違反Ａ女意願？抑或僅
    在褪去衣物時，不慎導致？Ａ女是否因畏懼遭責罵而反於事
    實如此陳述？均難透過詰問予以釐清，率憑Ａ女此部分指證
    ，即為不利被告認定，不免有冤抑危險。更何況，本院當庭
    指示測量Ａ女身高、體重之結果，被告身高有1 米7 以上，
    體重達95 .8 公斤，其身材可謂相當壯碩，而被告已是年紀
    七旬以上之老年人，被告可否反於Ａ女意願，對Ａ女施以強
    暴行為，實有合理可疑之處，應認檢察官就此部分情節之舉
    證，尚有不足，而不能證明。
 4、被告雖辯稱對Ａ女為性交、猥褻行為，均係因Ａ女為賺取金
    錢而主動要約，惟查：Ａ女係有心智缺陷之重度智障女子，
    領有殘障類別：智障、殘障等級：重度之殘障手冊，此有該
    手冊影附於卷內可查（他字卷第1085號第28頁密封袋），且
    Ａ女實際上欠缺陳述事理之必要邏輯能力，已如前述，是可
    認Ａ女對於性並無成熟健全之判斷能力，以致對於性交、猥
    褻行為根本不知抗拒。是利用Ａ女此一心智狀態，而對Ａ女
    為性交、猥褻行為，無論是否經過Ａ女同意，均無礙於乘機
    性交罪之成立（最高法院99台上字第5612號判決參照，該案
    被害人為中度智障之人，上訴理由亦主張被害人應有性自主
    同意權，惟未獲採納，而經上訴駁回）。又由於被告自承與
    Ａ女互動往來已有2 、3 年之久，以Ａ女陳述事情之能力觀
    之，經過一定時間之互動，當能察覺其智能有異於常人之處
    。是被告對於Ａ女有心智缺陷之情形，實無不知之理。其所
    辯不知Ａ女心智缺陷，自不可採信。
 5、關於行為時間之認定，由於Ａ女欠缺此方面之陳述能力，已
    如前述，而依被告所述，亦因次數過多，而無法確定各別時
    間，故僅能依被告所述有與Ａ女為猥褻行為之時間間隔內（
    即2 、3 年來）之某時認定之。至於行為地點方面，則被告
    與Ａ女所述，均在被告住處（即苗栗縣苑裡鎮○○里○ 鄰○
    ○路158 巷12號），此亦有警方之蒐證照片可憑，故可據此
    認定之。
 6、綜上所述，本件事證明確，被告所辯為卸責之詞，不足採信
    。被告犯行，可以認定，應依法論科。
二、論罪科刑之理由
    核被告甲○所為，係犯刑法第225 條第1 項之乘機性交罪及
    同條第2 項之乘機猥褻罪。檢察官起訴意旨，認兩次均成立
    加重強制性交罪，自應依法予以變更適用之法條，相關認定
    理由，已如前述。而被告上開犯行，犯意各別、行為互殊，
    應分論併罰。審酌被告先前並無前科，所為本件乘機性交、
    乘機猥褻犯行，係利用被害人為重度智障之心智缺陷，事後
    均給予被害人些許金錢利益，但於偵、審中否認犯行，耗費
    相當程序予以查證後，仍無認罪悔改之意及其他等一切情狀
    ，量處如主文所示之刑罰。
參、無罪部分
一、檢察官起訴意旨    
    被告甲○於98年12月8 日上午六、七時許，在苗栗縣苑裡鎮
    ○○里○○路158 巷12號住處，先徒手硬行脫下Ａ女之衣褲
    ，Ａ女雖以手拉住其內褲褲頭以求自衛，但甲○仍以雙手強
    力將Ａ女之內褲扯下，施此強暴方式違反Ａ女意願卸除其衣
    物後，先行撫摸Ａ女之胸部，再以手指戳向Ａ女陰部，然Ａ
    女一經戳刺即因疼痛難耐而喊叫，必將被告之手指拉開，被
    告因而未能得逞，但仍Ａ女一百元。因而認被告涉犯刑法第
    222 條第1 項第3 款之加重強制性交之犯行。
二、按被告未經審判證明有罪確定前，推定其為無罪；犯罪事實
    應依證據認定之，無證據不得認定犯罪事實，刑事訴訟法第
    154 條第1 、2 項分別定有明文。又檢察官對於起訴之犯罪
    事實，應負提出證據及說服之實質舉證責任。倘其所提出之
    證據，不足為被告有罪之積極證明，或其指出證明之方法，
    無從說服法院以形成被告有罪之心證，基於無罪推定之原則
    ，自應為被告無罪判決之諭知。最高法院就此亦著有92年台
    上字第128 號判例可資遵循。
三、被告甲○堅詞否認有上開犯行，辯稱當日早上Ａ女雖然有到
    其住處，但伊並未對Ａ女為任何猥褻或性交行為，只給了Ａ
    女100 元等語。查Ａ女之證詞無法逕予信憑之情形，已如前
    述，此部分被告既然否認其事，即無法單獨僅憑Ａ女之證詞
    而認定其事實。更何況，縱使依照Ａ女之證詞，因其欠缺相
    關時間概念之理解及陳述能力（偵查中檢察官問Ａ女今天幾
    號？幾點？Ａ女答稱：不知道；見偵卷第4 頁，又觀諸全部
    Ａ女於偵、審中證詞，亦均難為相關時間之確認），也無法
    確認在98年12月8 日當日被告對Ａ女有任何性交或猥褻行為
    。其他檢察官之舉證，包括：Ａ女之母親Ｂ於偵查中之證詞
    、證人即本案處理員警陳錦堂於偵查中之證言、性侵害事件
    驗傷診斷書（診斷結果：無新裂傷）、扣案內褲等，既非目
    擊其事之直接證言，亦非直接證明其事之物證，且均無法與
    Ａ女之證詞相互對照印證，僅憑渠等所見聞之片段事實及該
    等關連性甚低之物證，欲認定於98年12月8 日被告有對Ａ女
    有猥褻或性交行為，均嫌薄弱，更遑論有關強暴行為部分，
    上開所述雙方體型、年紀對比分析後所存疑點，在此亦均無
    法排除。綜上所述，應認為檢察官此部分之舉證尚有不足，
    不能為被告有罪之積極證明，亦不能說服本院形成有罪之心
    證，依前述法律規定及判例意旨，自應為無罪之諭知。
肆、適用之法律
一、刑事訴訟法第299 條第1 項前段、第301 條第1 項、第300
    條。
二、刑法第225 條第1 、2 項、第51條第5 款。
本案經檢察官林文中到庭執行職務。
中    華    民    國    99    年    9     月    30    日
                 刑事第二庭  審判長  法  官  楊 清 益
                                     法  官  魏 宏 安
                                     法  官  蔡 志 宏
本件正本證明與原本無異。
如不服本判決應於收受判決後10日內向本院提出上訴書狀，並應
應敘述具體理由。其未敘述上訴理由者，應於上訴期間屆滿後20
日內向本院補提理由書( 均須按他造當事人之人數附繕本) 「切
勿逕送上級法院」。告訴人或被害人如對本判決不服者，應具備
理由請求檢察官上訴，其上訴期間之計算係以檢察官收受判決正
本之日期為準。
                                     書記官  廖 仲 一
中    華    民    國    99    年    10    月    4     日

附錄本判決論罪科刑法條
刑法第225 條第1 、2 項
對於男女利用其精神、身體障礙、心智缺陷或其他相類之情形，
不能或不知抗拒而為性交者，處3 年以上10年以下有期徒刑。
對於男女利用其精神、身體障礙、心智缺陷或其他相類之情形，
不能或不知抗拒而為猥褻之行為者，處6 月以上5 年以下有期徒
刑。

司法院資訊處製作；財團法人民間司法改革基金會備份。
